臺灣嘉義地方法院民事裁定　96年度家抗字第18號
抗　告　人　財政部國有財產局臺灣南區辦事處嘉義分處
法定代理人　丙○○
訴訟代理人　甲○○
相　對　人　玉山商業銀行股份有限公司
法定代理人　丁○○
代　理　人　乙○○
上列抗告人因相對人就被繼承人官鴻文指定遺產管理人事件，對
於民國九十六年三月九日本院九十六年度財管字第十四號裁定提
起抗告，本院裁定如下：
    主  文
抗告駁回。
抗告程序費用新台幣壹仟元由抗告人負擔。
    理  由
一、按先順序繼承人均拋棄其繼承權時，由次順序之繼承人繼承
    ，其次順序繼承人有無不明或第四順序之繼承人均拋棄其繼
    承權者，準用關於無人承認繼承之規定；又按繼承開始時，
    繼承人之有無不明者，由親屬會議於一個月內選定遺產管理
    人，並將繼承開始及選定遺產管理人之事由，向法院報明；
    又按第一千一百七十八條所定之期限屆滿，無繼承人承認繼
    承時，其遺產於清償債權，並交付遺贈物後，如有賸餘，歸
    屬國庫；又按繼承人有無不明而不能依民法第一千一百十七
    條選定遺產管理人時，得由利害關係人聲請法院選任之，民
    法第一千一百七十六條第六項、第一千一百七十七條、第一
    千一百八十五條及第一千一百七十八條第二項分別定有明文
    。
二、本件相對人於原審聲請意旨略稱：被繼承人官鴻文（男，民
    國五十三年七月三十日生，九十五年九月一日死亡，生前住
    嘉義縣太保市梅埔里二鄰梅子厝一七號），其於生前向相對
    人借貸，因未獲償，其繼承人均已拋棄繼承，復無人擔任被
    繼承人之遺產管理人，為取償債權，爰聲請指定被繼承人之
    遺產管理人，並提出本票影本、戶籍謄本、交易明細表、借
    款契約及本院拋棄繼承准許備查函等件影本各一份為證。
三、原審法院裁定略以：相對人之聲請意旨，有卷附本票影本、
    戶籍謄本、交易明細表、借款契約及本院拋棄繼承准許備查
    函等件影本各一份為證，並經原審調閱本院九十五年度繼字
    第九三一號拋棄繼承卷宗核閱屬實，堪以採信，且核與首揭
    法條並無不合，爰依相對人之聲請，認為選任財政部國有財
    產局台灣南區辦事處嘉義分處為被繼承人官鴻文之遺產管理
    人為適當。
四、抗告人抗告意旨略以
（一）依據非訟事件法第一百四十九條第一項規定，聲請選任遺
      產管理人時應附具相關證明文件向法院提出，即司法院九
      十四年時月十五日（七四）台廳一字第○五七八六號函示
      ：「二、嗣後各地方法院受理有關無人承認繼承遺產管理
      事件時，宜參酌下列各項辦理：（一）受理聲請選任遺產
      管理人事件時，應注意審查聲請人有無檢附被繼承人之除
      戶謄本資料及遺產清冊，併於裁定後將該項資料連同裁定
      正本送達遺產管理人，以利其執行管理職務。」按選任遺
      產管理人之目的為管理遺產，倘繼承人並未留下任何遺產
      可供代管，應無選任遺產管理人之必要。查本案經抗告人
      聲請閱卷後，發現卷內相對人所附之證據中並無任何有關
      被繼承人官鴻文之遺產資料，聲請狀亦未載明任何有關被
      繼承人官鴻文之遺產資料，聲請狀亦未載明該連帶保證人
      保證債務是否有動產或不動產為擔保品，根本無從得知官
      鴻文名下有任何遺產可供代管，原審不察逕為裁定，令人
      質疑本案選任遺產管理人之必要性。
（二）綜本案被繼承人官鴻文尚有遺產可供代管，惟查戊○○為
      被繼承人之配偶，復為債務之連帶保證人，對於本案之債
      權債務關係當比抗告人更為清楚。因其有清償債務之責任
      ，具有法律上之利害關係，故管理官鴻文之遺產對其亦有
      益處，雖已拋棄繼承，併無礙於其管理官鴻文遺產之能力
      ，原審未加審酌相對人之主張，執意由無意願之抗告人擔
      任遺產管理人，反使本案管理程序無法順利進行，另亦可
      考量選任有意願又有法律專業之律師擔任遺產管理人。
五、經查：
（一）被繼承人官鴻文於九十五年九月一日死亡，其配偶戊○○
      、子女官志偉、官志凱、官怡珊、母親官陳秀玉、大姊官
      梅、三哥官鴻男均已拋棄繼承，並經本院准予備查在案。
      有繼承系統表一份、戶籍謄本五份附於本院九十五年度繼
      字第九三一號卷可資為憑，業經本院依職權調閱該卷查明
      屬實，既被繼承人官鴻文之父親、祖父母皆已死亡、大哥
      官鴻銘、二哥官阿仁均早已死亡，戶籍登記簿謄本八份附
      於本院九十五年度繼字第九三一號卷可證，並無任何證據
      足證被繼承人官鴻文尚有其他繼承人，相對人聲請本院選
      任遺產管理人，於法並無不合。
（二）再者，本件被繼承人官鴻文留有一筆土地，地號為嘉義縣
      太保市○○段一四二地號，有土地登記第二類謄本影本一
      份附卷可證，被繼承人官鴻文並非毫無任何遺產。
（三）另查，本件被繼承人官鴻文之妻戊○○雖為被繼承人向相
      對人借款之連帶保證人，惟戊○○並無意願擔任遺產管理
      人，且戊○○為國中畢業，其工作經歷僅係於被繼承人官
      鴻文開立之工廠幫忙包裝，業經戊○○到庭供陳明確（見
      本院九十六年五月八日訊問筆錄），顯然並無相當之能力
      擔任遺產管理人，又本案亦無任何律師表示欲擔任遺產管
      理人，原審選任抗告人擔任遺產管理人，於法並無不合之
      處。
六、綜上所述，原審選任抗告人為被繼承人官鴻文之遺產管理人
    ，並無不合，抗告意旨指摘原裁定不當，並聲明廢棄原裁定
    ，非有理由，應予駁回。
七、依非訟事件法第二十一條第二項、民事訴訟法第四百九十五
    條之一第一項、第四百四十九條第一項前段、第九十五條、
    第七十八條，裁定如主文。
中　　華　　民　　國　　96　　年　　5　　月　　16　　日
                家事法庭審判長法官  林世芬
                              法官  柯月美
                  　          法官  康存真
以上正本係照原本作成
如對本裁定抗告須於裁定送達後10日內向本院提出抗告狀
中　　華　　民　　國　　96　　年　　5　　月　　16　　日
                            書記官　李靜華
